【裁判字號】    97,交易,367
【裁判日期】    970806
【裁判案由】    過失致重傷害
【裁判全文】
臺灣臺中地方法院刑事判決             97年度交易字第367號
公  訴  人  臺灣臺中地方法院檢察署檢察官
被      告  甲○○
選任辯護人  薛任智  律師
上列被告因過失致重傷害案件，經檢察官提起公訴（96年度偵字
第26740號），本院判決如下：
    主    文
甲○○犯過失傷害致人重傷罪，處有期徒刑柒月。
    犯罪事實
一、甲○○於民國96年7月5日凌晨，駕駛車牌號碼YL-9828號自
    用小客車，沿國道三號公路由北往南方向行駛，於同日凌晨
    4時50分許，行經該公路南向205.6公里處（臺中縣市轄區）
    ，適有丙○○駕駛車牌號碼6R-7706號自用小貨車，搭載其
    妻乙○及孫女丁○○2人，同向行駛於甲○○前方，甲○○
    本應注意超越前車時應保持安全距離與間隔，方得超越或變
    換車道，而依當時情況並無不能注意之情事，竟疏未注意，
    因見丙○○所駕車輛與前車間2車距離甚近且車速較慢，遂
    欲自原行駛之中線車道變換至內線車道後超越前車，而其自
    中線車道丙○○所駕車輛之左側快速超車時，因未注意保持
    安全距離與間隔，致其車頭欲偏往內線車道超車時，其車前
    右側等處在中線車道上自後衝撞丙○○所駕車輛之左後側等
    處，造成丙○○所駕車輛在中線車道不穩翻覆而往前滑行至
    內線車道，丙○○因而受有頭部外傷、左中指擦傷等傷害，
    乙○則受有右前臂撕脫傷併肌腱斷裂、臉部撕裂傷、腹部多
    處擦傷等傷害，丁○○則受有頭部外傷併顏面撕裂傷、右上
    臂及前臂巨大撕裂傷併右肘關節開放性脫臼和左手上臂及前
    臂巨大撕裂傷併左橈骨、腕骨骨折、左無名指開放性骨折及
    左中指脫臼、左前臂及手腕多處肌腱及神經血管斷裂等傷害
    ；甲○○明知其駕車肇事，致丙○○、乙○及丁○○等人受
    傷，未下車救護，逕駕車駛離現場（肇事逃逸部分，業經本
    院以96年度交訴字第270號判決有期徒刑5月確定），嗣於同
    日上午5時10分許，於犯行遭發覺前，主動至南投縣政府警
    察局南投分局新佳派出所告知肇事經過，自首接受裁判。而
    丁○○經送醫救治後，其右手肘關節僵直，活動角度約60度
    （正常可達135度），左手腕關節僵直，目前僅可輕微轉動
    ，完全無法彎曲，手掌指關節完全僵直，僅左手4、5指可彎
    曲約60度，1、2、3指完全無功能，總和功能兩肢喪失80%以
    上，已達嚴重減損一肢以上之機能之重傷害程度。
二、案經丙○○、乙○及丁○○訴請臺灣臺中地方法院檢察署檢
    察官偵查起訴。
    理    由
一、訊據被告甲○○對於其所駕駛之上開自用小客車與告訴人丙○○所駕駛之上開自用小貨車，在上揭時、地，發生碰撞，
    並致告訴人等受有上開傷害之事實坦承不諱，惟否認有任何
    過失行為，辯稱：伊是看到開在伊前面的車子即丙○○所駕
    駛之車輛與前車即證人林憲德所駕駛之車輛，先後行駛在中
    線車道上，距離很近，伊才想切入內側車道去，車禍當時，
    伊已經切入到內線車道，且開在丙○○所駕車輛之左側時，
    因丙○○未打方向燈而逕切入內線車道，才導致伊閃避不及
    撞及丙○○所駕車輛的左側中間而發生車禍，伊並無過失云
    云。
二、本院查：
（一）被告所駕駛之上開自用小客車與告訴人丙○○所駕駛之上
      開自用小貨車於前揭時間、地點，由被告所駕車輛之車前
      右側等處，自後衝撞告訴人丙○○所駕車輛之左後側等處
      ，造成告訴人丙○○所駕車輛不穩翻覆而往前滑行至內線
      車道，告訴人丙○○因而受有頭部外傷、左中指擦傷等傷
      害，告訴人乙○則受有右前臂撕脫傷併肌腱斷裂、臉部撕
      裂傷、腹部多處擦傷等傷害，告訴人丁○○則受有頭部外
      傷併顏面撕裂傷、右上臂及前臂巨大撕裂傷併右肘關節開
      放性脫臼和左手上臂及前臂巨大撕裂傷併左橈骨、腕骨骨
      折、左無名指開放性骨折及左中指脫臼、左前臂及手腕多
      處肌腱及神經血管斷裂等傷害，暨告訴人丁○○於車禍後
      經送醫救治結果，其右手肘關節僵直，活動角度約60度（
      正常可達135度），左手腕關節僵直，目前僅可輕微轉動
      ，完全無法彎曲，手掌指關節完全僵直，僅左手4、5指可
      彎曲約60度，1、2、3指完全無功能，總和功能兩肢喪失
      80%以上，已達嚴重減損一肢以上之機能之重傷害程度等
      事實，業據被告自白不諱，核與告訴人丙○○、乙○、丁○○及證人林憲德就此部分指述及證述之情節相符，並有
      道路交通事故現場圖、道路交通事故調查報告表（一）（
      二）、車禍現場照片影本16張、被告所駕車輛之車損照片
      4張及告訴人丙○○、乙○、丁○○等人提出之中國醫藥
      大學附設醫院診斷證明書7紙、行政院國軍退除役官兵輔
      導委員會臺北榮民總醫院診斷證明書1紙及受傷照片8張、
      丁○○之身心障礙手冊正反面影本，及中山醫學大學附設
      醫院97年4月25日中山醫97川博法字第0970003431號函等
      附卷可稽。
（二）被告雖以車禍發生當時，其已經切入到內線車道，且開在
      告訴人丙○○所駕車輛之左側，因告訴人丙○○未打方向
      燈而逕自切入內線車道，才導致其因閃避不及撞及告訴人
      丙○○所駕車輛之左側中間，致發生本件車禍等語置辯，
      惟依卷附道路交通事故現場圖所示，告訴人丙○○所駕車
      輛於車禍發生當時係先於該路段之中線車道留有刮擦痕及
      輪胎滑痕後，整台車輛才滑行至內側車道，造成內側車道
      留有刮擦痕，最後因撞擊護欄始翻覆靜置在內側車道與中
      線車道間，車頭朝向雙向分隔島，另依告訴人丙○○所駕
      該部自用小貨車之車損照片（見96年度偵字第26740號偵
      查卷第56頁即被告於偵查中所提「刑事答辯暨請求覆議狀
      」所檢附「被證二」之照片3張）所示，該車遭被告所駕
      車輛撞擊之處顯然係在告訴人丙○○所駕該自用小貨車之
      左後側即近車尾之左後輛上方處，是倘被告所辯係因告訴
      人丙○○變換至內側車道才遭被告所駕車輛之右前車頭撞
      擊等情屬實，因告訴人丙○○所駕該自用小貨車係左後側
      即近車尾之左後輛上方處遭被告車輛撞擊，顯然車禍發生
      當時告訴人丙○○之車輛已大部分進入內側車道中，被告
      如因剎車不及而撞擊告訴人車輛左後側，則內側車道上理
      應會有告訴人車輛留下之刮擦痕或其他因兩車撞擊所殘留
      之跡證，惟依卷附道路交通事故現場圖所示，內側車道前
      段處僅有被告車輛所留之輪胎滑痕，並無告訴人車輛留下
      之刮擦痕或輪胎滑痕；而綜合告訴人車輛所留下之刮擦痕
      及輪胎滑痕之歷史軌跡即由中線車道滑向內側車道而翻覆
      ，暨告訴人車輛遭被告車輛撞擊之處，本院認為應係告訴
      人駕駛車輛在中線車道上行駛中，因該車左後側處遭被告
      右前車頭處撞擊，告訴人車輛之行駛方向才因撞擊之反作
      用力朝向內側車道滑行，而於中線車道中留有刮擦痕及輪
      胎滑痕，亦即兩車之撞擊點，並非在內側車道上；況被告
      曾稱：告訴人丙○○與其前車即告訴人丙○○之友人林憲
      德所駕車輛，2車在中線車道行駛時，距離很近等語，及
      告訴人丙○○於警訊中陳述其當時時速約每小時80公里左
      右，是告訴人丙○○顯然係行駛在該路段之中線車道上跟
      隨友人林憲德所駕之車輛，且依被告欲變換車道超車之行
      為以觀，告訴人丙○○當時之車速顯然較低於被告，依當
      時情況，告訴人丙○○實無變換車道切入內側車道行駛之
      必要，是被告上開辯稱實核與事證不符，不足採信。
（三）按高速公路及快速道路交通管制規則第11條規定：「汽車
      在行駛途中，不得驟然或任意變換車道，如欲超越前車或
      變換車道時，應先顯示方向燈告知前後車輛，並保持安全
      距離及間隔，方得超越或變換車道。」，被告駕車本應依
      循前揭交通安全規定，欲超越前車或變換車道時，應保持
      安全距離及間隔，方得超越或變換車道，而依當時天晴、
      日間自然光線、路面無缺陷且乾燥、道路無障礙物、視距
      良好等客觀情形，並無不能注意之特別情事，竟疏於注意
      ，於經肇事地段中線車道欲自同方向同車道之前車即告訴
      人丙○○所駕車輛左側超車時，因車速快，未注意保持安
      全距離與間隔，致車頭欲偏向內側車道超車時，其車前右
      側等處即在中線車道自後衝撞告訴人丙○○所駕車輛之左
      後側等處，造成告訴人丙○○所駕車輛在中線車道不穩翻
      覆往前滑行，被告駕駛該車之行為顯有過失。復查，本件
      經臺灣臺中地方法院檢察署檢察官送請臺灣省臺中縣區車
      輛行車事故鑑定委員會鑑定結果，亦認定：「一甲○○駕
      駛YL-9828號自用小客車自同方向中線車道前車之左側快
      速超車時未保持安全距離與間隔，撞上前車，為肇事原因
      。肇事後未停車處理即駛離逃逸有違反規定。二丙○○駕
      駛6R-7706號自用小貨車無肇事因素。」，有該鑑定委員
      會97年1月9日中縣鑑字第0975500051號函檢送之臺灣省臺
      中縣區960559案鑑定意見書乙份在卷足考，且經本院送請
      臺灣省車輛行車事故覆議鑑定委員會鑑定結果，該鑑定委
      員會研議結論，亦照原鑑定意見，惟意見文字改為「一甲○○駕駛自小客車，超越前行同車道車輛時，未保持安全
      距離與間隔由後撞及前車，為肇事原因。其肇事後駛離現
      場，有違規定。二丙○○駕駛自小貨車無肇事因素。」等
      語，復有臺灣省車輛行車事故覆議鑑定委員會97年5月20
      日覆議字第0976201820號函附卷可稽，堪認被告確有駕駛
      自用小客車違反超越前車或變換車道時，應保持安全距離
      及間隔之過失駕駛行為無訛。再被告上開過失行為直接造
      成告訴人丙○○、乙○2人之普通傷害及告訴人丁○○之
      重傷害，其過失駕駛行為與傷害結果間均具有相當因果關
      係，被告應負過失傷害之責任至明。
（四）綜合上述，被告所辯其並無過失行為云云，難以憑採，本
      件事證明確，被告過失傷害犯行堪以認定。
三、核被告所為，係犯刑法第284條第1項前段之過失傷害罪及同
    條項後段之過失傷害致人重傷罪。又其1過失行為，同時致
    告訴人丙○○、乙○及丁○○等3人受有傷害，屬想像競合
    ，應從一重之過失傷害致人重傷罪處斷。再被告肇事後，於
    同日清晨5時10分，主動前往南投縣警察局南投分局新佳派
    出所，告知肇事經過，表明願意接受裁判，有國道公路警察
    局第七警察隊道路交通事故肇事人自首情形紀錄表在卷，核
    與自首之要件相符，應依刑法第62條前段規定，減輕其刑。
    爰審酌被告駕駛上開自用小客車，於清晨時分行駛於高速公
    路路段，超車時因未注意保持安全距離與間隔，因而撞擊告
    訴人丙○○所駕駛車輛之左後側，致該車翻覆，造成告訴人
    丙○○、乙○及丁○○等人受有傷害，告訴人丁○○更因受
    有嚴重減損一肢以上之機能之重傷害，且被告肇事後，竟未
    下車救護而逃離現場，雖於車禍發生後自行至警局報案，而
    有悔意，然其犯後否認過失駕車行為，且迄今尚未與告訴人
    等達成民事和解，以獲取告訴人等之諒解等一切情狀，量處
    如主文所示之刑，以示懲儆。
四、另被告之選任辯護人聲請傳喚證人丙○○到庭作證，然因其
    待證事實為告訴人丙○○所駕車輛係在中線車道遭被告車輛
    撞擊抑或是告訴人丙○○將車輛欲駛入內線車道時，才遭被
    告撞擊等情，而本院認為此部分待證事實已可由告訴人丙○○於警詢、偵查中之陳述、道路交通事故現場圖及臺灣省臺
    中縣區車輛行車事故鑑定委員會97年1月9日中縣鑑字第0975
    500051號函檢附之鑑定意見書以資審認，是此部分證據調查
    之聲請，認無必要，附此敘明。
據上論斷，應依刑事訴訟法第299條第1項前段，刑法第284條第1
項、第55條、第62條前段，刑法施行法第1條之1，判決如主文。
中    華    民    國    97    年    8     月    6     日
                  刑事第十三庭  法  官   許月馨
以上正本證明與原本無異。
如不服本判決，應於收受送達後10日內向本院提出上訴書狀（應
敘述具體理由並附繕本）。
上訴書如未敘述理由，應於上訴期間屆滿後20日內補提理由書於
                                書記官  黃美雲
中    華    民    國    97    年    8     月    6     日
附錄論罪科刑法條
中華民國刑法第284條
（過失傷害罪）
因過失傷害人者，處6月以下有期徒刑、拘役或5百元以下罰金，
致重傷者，處1年以下有期徒刑、拘役或5百元以下罰金。
從事業務之人，因業務上之過失傷害人者，處 1 年以下有期徒刑
、拘役或1 千元以下罰金，致重傷者，處 3 年以下有期徒刑、
 拘役或2千元以下罰金。


司法院資訊處製作；財團法人民間司法改革基金會備份。
